臺灣臺北地方法院交通事件裁定　　　　 94年度交聲字第440號
　　異　議　人
　　即受處分人　甲○○○
上列異議人即受處分人因違反道路交通管理處罰條例案件，對於
臺北市交通事件裁決所中華民國九十四年三月三十一日所為之處
分（原處分案號：北市裁二字第裁22-1AA134978號、北市裁二字
第裁22-1AA305008號），聲明異議，本院裁定如下：
    主  文
異議均駁回。
    理  由
一、按汽車駕駛人停車時，在禁止臨時停車處所停車者，處新臺
    幣（下同）六百元以上一千二百元以下罰鍰，道路交通管理
    處罰條例第五十六條第一項第一款定有明文。次按汽車駕駛
    人違規停車而駕駛人不在場者，得對汽車所有人逕行舉發處
    罰，道路交通管理處罰條例第七條之二第一項第三款亦有明
    定。再按汽車駕駛人違反道路交通管理處罰條例第五十六條
    規定，經舉發後，不遵守交通勤務警察或依法令執行交通稽
    查任務人員責令改正者，得連續舉發之；其無法當場責令改
    正者，亦同。第七條之二之逕行舉發案件有左列情形之一者
    ，得連續舉發：且逕行舉發汽車有第五十六條第一項規定之
    情形，而駕駛人不在場或未能將車輛移置者，每逾二小時，
    得連續舉發，道路交通管理處罰條例第八十五條之一第一項
    、第二項第二款、違反道路交通管理事件統一裁罰基準及處
    理細則第十二條第四項分別定有明文。
二、本件異議人即受處分人甲○○○，於民國九十四年二月十六
    日上午八時三十分、九十四年二月十八日上午八時四十五分
    許，將其所有車號EH-4231 號自用小客車停放於臺北市○○
    路一六八巷之禁止臨時停車處所，先後經臺北市停車管理處
    執行稽查勤務之交通助理員於九十四年二月二十三日、同月
    二十五日以異議人「在人行道停車」之違規，依違反道路交
    通管理處罰條例第五十六條第一項第一款之規定逕行掣單舉
    發。異議人於舉發通知單上所載應到案期限內，向臺北市交
    通事件裁決所提出申訴，經臺北市停車管理處調查結果，仍
    認異議人有其上開違規之行為，原處分機關乃依違反道路交
    通管理處罰條例第五十六條第一項第一款之規定，於九十四
    年三月三十一日分別以北市裁二字第裁22-1AA134978號、北
    市裁二字第裁22-1AA305008號為處分，各裁處異議人罰鍰九
    百元。
三、聲明異議意旨略以：（一）本件停車地點係他人之土地範圍
    ，非屬道路交通安全規則第一百十一條第一項第一款之人行
    道範圍；（二）臺北市停車管理處函覆告知停車地點之私有
    土地已具有公用地役關係，然該處屬信義計畫區之興建中工
    地，尚未完工提供不特定公眾通行，並不該當大法官釋字第
    四百號解釋理由書中說明既成道路成立公用地役關係之要件
    ；（三）退萬步言，縱要舉發，亦不可違反一行為不二罰之
    原則等語。
四、本院經查：
（一）按橋樑、隧道、圓環、障礙物對面、鐵路平交道、人行道
      、行人穿越道、快車道等處，不得臨時停車，道路交通安
      全規則第一百十一條第一項第一款定有明文。而人行道，
      係指為專供行人通行之騎樓、走廊，及劃設供行人行走之
      地面道路與人行天橋及人行地下道，道路交通管理處罰條
      例第三條第三款亦有明文。本件異議人對其於九十四年二
      月十六日上午八時三十分、同年月十八日上午八時四十五
      分許，將其所有車號EH-4231 號自用小客車停放於臺北市
      ○○路一六八巷之事實固不爭執，惟辯稱系爭停車地點是
      他人之土地，非屬道路交通安全規則第一百十一條第一項
      第一款所規定之人行道範圍，而是屬於興建中之電信公司
      之私有土地云云。然查，異議人停車地點即臺北市○○路
      一六八巷，業經行政機關為達成特定之行政任務、目的而
      規劃、設定為專供行人通行之人行道，此參酌交通違規舉
      發通知單及舉發時現場拍攝之採證照片則可得知，縱該人
      行專用道設置尚未完工，仍不妨礙其已為人行道而具有供
      行人通行功能之事實，而異議人於前揭時地將其自用小客
      車停放於人行道之禁止臨時停車違規事實應堪予認定，前
      開異議人所辯，尚難採信。
（二）異議人另稱其停車地點屬信義計畫區興工之工地，尚未完
      工提供不特定之公眾通行，不該當司法院大法官會議解釋
      第四百號解釋理由書說明公用地役關係之要件。查該號解
      釋旨在說明既成道路符合一定要件而成立公用地役關係者
      ，土地所有人因公益而特別犧牲其私法上之財產利益，國
      家應依法辦理徵收給予補償，即指當私人土地成為既成道
      路並具有公用地役關係時，國家機關應如何處理之程序問
      題，然本件異議人聲明異議意旨所涉者，為系爭停車地點
      是否已設定人行道而成為既成道路，與是否成立公用地役
      關係無涉，異議人援引釋字第四百號解釋理由書就公用地
      役關係應否為徵收補償之說明，作為其非在人行道違規停
      車之依據，容有誤會。
（三）至異議人雖又辯稱：縱要舉發，亦不可違反一行為不二罰
      原則云云。然按道路交通管理處罰條例第八十五條之一第
      一項、第二項第二款已明文規定：「汽車駕駛人，違反同
      條例第五十六條規定，經舉發後，不遵守交通勤務警察或
      依法令執行交通稽查人員責令改正者，得連續舉發之；其
      無法當場責令改正者，亦同；逕行舉發汽車有第五十六條
      第一項規定之情形，而駕駛人不在場或未能將車輛移置者
      ，每逾二小時，得連續舉發之」。考其立法意旨係因交通
      違規狀態持續不改正者若無得連續舉發之明文規定，將致
      民眾常以已獲有交通違規舉發通知單，資為不得重複處罰
      之藉口，遂增訂該條，以杜流弊，況如一違規停車行為，
      遭舉發違規停車一次後，行為人即得肆無忌憚繼續違規停
      車而免再受罰，顯與前揭道路交通管理處罰條例第八十五
      條之一規定意旨扞格相背，從而，違規停車行為，立法者
      認其本質上並不以狀態犯加以解釋，從而本件異議人自九
      十四年二月十六日上午八時三十分許，遭第一次製單逕行
      舉發時，並未在場，其於遭逕行舉發後亦未能將車輛移置
      ，迄於同年月十八日上午八時四十五分許，復遭第二次製
      單逕行舉發之時止，均仍持續停放在上開地點，已如前述
      ，揆諸前揭道路交通管理處罰條例第八十五條之一第二項
      規定，對於異議人上開違反道路交通管理處罰條例第五十
      六條第一項第一款規定之違規行為，每逾二小時即得連續
      予以舉發，而異議人先後二次遭逕行舉發違規停車之時間
      ，二者相隔已逾二小時，據此，第一次製單逕行舉發異議
      人上開違規停車後，復於十八日上午八時四十五分許第二
      次逕行製單予以連續舉發，於法自無不合，異議人辯稱臺
      北市停車管理處執勤人員對其上開違規行為先後二次製單
      舉發，有違一行為不二罰原則云云，要無可採。
五、綜上所述，異議人確有在禁止臨時停車處所停車之違規行為
    ，從而，原處分機關依道路交通管理處罰條例第五十六條第
    一項第一款規定，各裁處異議人罰鍰九百元，核無違誤，所
    裁罰之金額亦無不當之處，本件異議為無理由，自應將其異
    議駁回。
據上論斷，應依道路交通案件處理辦法第十九條，裁定如主文。
中　　華　　民　　國　　九十四  　年 　五 　月　三十  日
                        交通法庭  法　 官   劉煌基
上正本證明與原本無異。
如不服本裁定，應於裁定送達後5日內向本院提出抗告狀。
                                  書記官    林妙穗
中　　華　　民　　國　　九十四  　年 　五 　月　三十  日
